【裁判字號】    88,訴,2383
【裁判日期】    890319
【裁判案由】    違反野生動物保育法
【裁判全文】
臺灣高雄地方法院刑事判決                        八十八年度訴字第二三八三號
    公  訴  人  臺灣高雄地方法院檢察署檢察官
    被      告  丙○○
    被      告  乙○○
右列被告因違反野生動物保育法案件，經檢察官提起公訴（八十八年度偵字第二六八
０二號），本院判決如左：
    主  文
丙○○違反保育類野生動物之獵捕，需其族群量逾越環境容許量，且應先經地方主管
機關許可之條件，而獵捕保育類野生動物，處有期徒刑陸月，緩刑貳年。
扣案之花紋椎狀手把釣桿壹支沒收。
乙○○無罪。
    事  實
一、丙○○於民國八十八年十月三十一日上午九時許，在高雄縣三民鄉臺二十一線公
    路十號路橋旁非野生動物保護區之楠梓仙溪垂釣，明知保育類野生動物應予保育
    ，除非其族群量逾越環境容許量，且已先經地方主管機關許可，否則不得獵捕，
    竟以釣桿獵捕中央主管機關行政院農業委員會指定公告為瀕臨絕種保育類野生動
    物之高身  魚一尾，得手後將之置於自小客車內。嗣於同日上午十一時為警查獲
    ，扣得上開捕獲之魚類及花紋椎狀手把釣桿一支。
二、案經高雄縣警察局六龜分局報請臺灣高雄地方法院檢察署檢察官偵查起訴。
    理  由
壹、被告丙○○部分：
一、本件被告丙○○辯稱其釣取之魚類不知是高身  魚等語。惟查與被告丙○○同於
    前揭時地垂釣即另被告乙○○於警訊中陳稱：因為高身  魚釣獲後不能馬上放生
    所以才保一段時間才要放生等語。所以被告丙○○嗣後辯稱其不知釣取高身魚等
      語為不可採，此外，復有扣案釣桿及卷附照片二張可稽，被告丙○○罪證明確
    ，犯行洵可認定。
二、按高身  魚係屬行政院農業委員會指定公告為瀕臨絕種之保育類野生動物，有行
    政院農業委員會八十七年九月二十二日（八七）農林字第八七一四六００六號函
    可稽。被告丙○○在非族群量逾越環境容許量且亦未經地方主管機關許可之下，
    獵捕屬保育類野生動物之高身  魚之行為，係違反野生動物保育法第十八條第一
    項第一款之規定，應依同法第四十一條第一項第一款規定論處。至於公訴人認為
    被告丙○○係在三民鄉臺二十一線十五號橋旁之楠梓仙溪魚類保護區內垂釣，認
    應依法加重其刑。惟本件被告丙○○、乙○○自警訊中迄本院審理中均稱二人在
    第十號至十一號附近非保護區內垂釣，當日九時許前往三民鄉購買零食，繞道返
    回時始為警查獲等語。而查獲被告之警員甲○○於本院審理中證稱被告係駕車自
    第十五號往十號橋方向行駛，除被告開車在第十五號橋被攔檢查獲車內之高身，
    於外，並無法提出事證證明被告在第十五號及十一號橋內垂釣等語，本院依隔離
    訊問後之被告丙○○、乙○○關於離開  釣地點之原因至為警查獲之情節均吻合
    ，並無事證足以證明被告丙○○係在保護區垂釣，被告丙○○自不具公訴人所述
    加重刑度之事由，附此明。審酌被告丙○○獵捕之保育類魚類僅有一條，侵害
    情節尚微，且素行良好等一切情狀，量處如主文所示之刑。又查被告丙○○未曾
    受有期徒刑以上刑之宣告，有本院被告全國前案紀錄表及台灣高雄地方法院檢察
    署刑案資料查註紀錄表可參，其因一時貪慾，短於思慮，致觸犯本案犯行，信其
    經此偵審程序及科刑之教訓，當知所警惕，應無再犯之虞，本院認前開宣告之刑
    ，以暫不執行為適當，爰併予宣告緩刑二年，以啟自新。扣案之釣桿一枝，係供
    犯罪所用之獵具，依野生動物保育法第五十二條第一項規定宣告沒收。
貳、被告乙○○部分：
一、公訴意旨如附件起訴書所載。
二、被告乙○○否認右揭犯行，辯稱：高身  魚不是我釣的等語。經查，本件為警起
    獲之高身  魚，係被告丙○○釣得，並由丙○○置入魚桶放入車內等情，已據被
    告丙○○供述明確，而被告乙○○與丙○○係各自持有釣桿在前揭處所垂釣，且
    高身  魚由被告丙○○之釣桿釣得，被告乙○○又無唆使被告丙○○將魚放入魚
    桶內，已經被告乙○○陳述在卷，與被告丙○○陳述相符，揭以採信，又查無其
    他積極證據證明被告乙○○有與被告丙○○犯意聯絡及行為分擔，自不待以被告
    丙○○、乙○○二兄弟駕車同時為警攔獲車內有高身  魚即認乙○○須對被告丙
    ○○釣取高身  魚之行為負共犯刑責，本件被告乙○○被訴部分，不能證明犯罪
    ，應受無罪判決之諭知。
據上論斷，應依刑事訴訟法第二百九十九條第一項前段、第三百零一條第一項，野
野生動物保育法第四十一條第一項第一款、第五十二條第一項，刑法第十一條前段、
第七十四條第一款，判決如主文。
本案經檢察官周天畏到庭執行職務。
中      華      民      國    八十九    年      三      月     十九     日
                                  臺灣高雄地方法院刑事第三庭
                                      法  官    周  志  賢
右正本證明與原本無異。
如不服本判決，應於判決送達後十日內，向本院提出上訴狀。
                                      書記官    高  明  言
中      華      民      國    八十九     年      三      月     三十    日


司法院資訊處製作；財團法人民間司法改革基金會備份。
